【裁判字號】    97,抗,24
【裁判日期】    970414
【裁判案由】    本票裁定
【裁判全文】
臺灣嘉義地方法院民事裁定  97年度抗字第24號
抗  告  人  乙  ○
相  對  人  祥鑽鋼鐵有限公司
法定代理人  甲○○
上列抗告人因與相對人間本票裁定事件，對於中華民國97年3月
17日本院97年度司票字第190號裁定提起抗告，本院裁定如下：
    主  文
原裁定關於准予抗告人於如附表所示之本票金額，及自如附表所
示利息起算日起至清償日止，按週年利率百分之六計算之利息得
為強制執行部分，暨聲請程序費用部分（已確定除外）均廢棄。
上開廢棄部分相對人於原審之聲請駁回。
聲請程序費用新台幣壹仟元其中新臺幣伍佰元，及抗告程序費用
新臺幣壹仟元由相對人負擔。
    理  由
一、相對人於原審聲請意旨略以：相對人執有蘇文宗及抗告人乙
    ○簽發如附表所示之本票2紙，並免除作成拒絕證書，詎到
    期後經提示未獲清償，爰聲請裁定准予強制執行等語，並提
    出本票2紙為證。
二、抗告意旨略以：按票據為文義證券，並須具有要式性、而票
    據法第5條第1項規定，在票據上簽名者，應依票上所載文義
    負責；又同法第6條規定票據上之簽名得以蓋章代之。惟倘
    若僅於票據上按捺指印，從票據形式上無法辨識為何人所為
    ，即不該當票據法簽名之效力，而相對人所提出如附表所示
    之本票2紙，並無抗告人之簽名或蓋章，縱聲請人於聲請狀
    載明有見證人葉志忠及周兆祥在場，仍無法因此而合乎票據
    要式性之要求。故原審就抗告人於如附表所示之本票金額，
    及自如附表所示利息起算日起至清償日止，按週年利率百分
    之6計算之利息准予強制執行之部分，顯有違誤，爰提起抗
    告等語。
三、按本票執票人，依票據法第123條規定，聲請法院裁定許可
    對發票人強制執行，係屬非訟事件，此項聲請之裁定，及抗
    告法院之裁定，僅依非訟事件程序，以審查強制執行許可與
    否，並無確定實體上法律關係存否之效力，如發票人就票據
    債務之存否有爭執時，應由發票人提起確認之訴，以資解決
    （最高法院57年台抗字第76號判例可資參照）。經查，觀諸
    相對人所提出如附表所示本票2紙，發票人欄位蓋有指印一
    枚及「蘇文宗」之簽名，而發票人地址欄位則記載「太保市
    ○○路28-1  Ｚ000000000」，有本票影本2紙在卷可稽。惟
    抗告人之戶籍雖設於太保市○○路28之1號，然其身分證統
    一編號卻係「Ｚ000000000號」，有個人基本資料查詢結果在
    卷可按，此與本票上記載之發票人身分證字號已有不同。至
    於附表所示本票發票人欄位雖蓋有指印一枚，然本票之發票
    行為係要式行為，發票人應於本票上簽名、蓋章，發票行為
    始告完成而發生效力，此觀票據法第120條第1項、第6條之
    規定自明，而指印雖可透過鑑定知悉本人為何人，但單純之
    指印並未表徵本人之姓名，與簽名或蓋章不同。是以，依附
    表所示本票之記載，形式上尚難逕認抗告人係發票人。是原
    審裁定關於准予抗告人於如附表所示之本票金額，及自如附
    表所示利息起算日起至清償日止，按週年利率百分之6計算
    之利息得為強制執行之部分，即有未洽。抗告意旨指摘原裁
    定不當，為有理由，應由本院就該部分予以廢棄，並駁回相
    對人此部分之聲請。
四、末按「依法應由關係人負擔費用者，法院裁定命關係人負擔
    時，應一併確定其數額」、「前項費用之負擔有相對人者，
    準用民事訴訟法有關訴訟費用之規定」，非訟事件法第24條
    第1項及同法第21條第2項分別定有明文。本件原裁定關於准
    予抗告人於如附表所示之本票金額，及自如附表所示利息起
    算日起至清償日止，按週年利率百分之6計算之利息得為強
    制執行之部分既經廢棄，原聲請程序費用二分之一及抗告程
    序費用，即應由相對人負擔。依上開法條規定，本院併予確
    定聲請程序費用新台幣（下同）1,000元中之500元及抗告程
    序費用1,000元由相對人負擔。
五、據上論結，本件抗告為有理由，依非訟事件法第46條、第21
    條第2項、第24條第1項，民事訴訟法第492條、第78條、第
    95條，裁定如主文。
中    華    民    國    97    年    4     月    14    日
                  民事第二庭  審判長法  官  黃茂宏
                                    法  官  黃明展
                                    法  官  林中如
以上正本證明與原本無異。
本裁定不得抗告。
中    華    民    國    97    年    4     月    14    日
                                    書記官  林柑杏
┌──────────────────────────────────────┐
│本票附表：至清償日止利息按週年利率百分之6計算                               │
├──┬──────┬─────┬──────┬──────┬────┬───┤
│ 編 │發  票  日  │票面金額  │到  期  日  │利息起算日  │票據號碼│備  考│
│ 號 │            │(新台幣)  │            │            │        │      │
├──┼──────┼─────┼──────┼──────┼────┼───┤
│001 │95年8月23日 │303,000元 │95年11月30日│95年11月30日│TH295574│      │
├──┼──────┼─────┼──────┼──────┼────┼───┤
│002 │95年8月23日 │303,000元 │95年12月30日│95年12月30日│TH295575│      │
└──┴──────┴─────┴──────┴──────┴────┴───┘


司法院資訊處製作；財團法人民間司法改革基金會備份。
